【裁判字號】    90,破,2
【裁判日期】    920718
【裁判案由】    
【裁判全文】
臺灣雲林地方法院民事裁定  九十年度破字第二號
    聲  請  人  朱元宏律師（即龍戰機械股份有限公司破產管理人）
    破  產  人  龍戰機械股份有限公司
    法定代理人  甲○○
右當事人間因龍戰機械股份有限公司破產事件，聲請破產終止，本院裁定如左：
    主      文
本件破產終止。
    理      由
一、本件聲請意旨略以：破產人龍戰機械股份有限公司於民國（下同）九十年五月二
    十二日向本院聲請宣告破產時，雖然有如附件資產負債表所示之財產，惟現金新
    台幣（下同）一萬零八百二十一元部分，支付代刻印章、聲請宣告破產之非訟費
    用及郵票等，共計一萬零九十九元，尚餘七百二十二元。銀行存款部分，萬通商
    業銀行帳戶內雖有存款二萬八千一百零八元，惟遭轉帳、扣款，僅餘一百二十五
    元；土地銀行帳戶至九十一年十二月二十一日止，尚有存款二千零九十二元，其
    他如彰化商業銀行、台灣銀行等存款總額雖有一萬五千六百五十九元，惟支出向
    農會申領存出保證金費用一百一十七元後，尚餘一萬五千五百四十二元，故銀行
    存款部分合計尚有現金四萬五千八百零七元。應收票據部分，資產負債表上雖載
    有三商人壽及光正工業股份有限公司（下稱光正公司）二家公司所簽發之支票二
    紙，惟光正公司所簽發，面額一百四十六萬五千元之支票，業經破產人持向訴外
    人翁淑綢調借現金之用，已非屬破產人所有。而三商人壽面額三萬一千三百一十
    三元之票款已經取回，存入破產人設於亞太商業銀行之帳戶內。固定資產部分，
    土地三筆分別坐落雲林縣西螺鎮○○○段三塊厝小段二一六四地號、雲林縣林內
    段七五之二四地號及雲林縣虎尾鎮○○段四五三之八地號，均非登記於破產人名
    下，且西螺鎮○○○段三塊厝小段二一六四地號及虎尾鎮○○段四五三之八地號
    土地，業經本院民事執行處拍賣並分配完畢，而林內段七五之二四地號土地，則
    已設定高額抵押權予台灣農民銀行。動產部分均遭動產抵押權人聲請強制執行完
    畢。存出保證金部分，后里農會之二十三萬九千八百五十元，因延滯后里農會稻
    穀加工作業損失，已遭全數扣款，無法申請退費；大安農會尚餘保固金七萬八千
    四百八十五元，已存入破產人亞太商業銀行之帳戶內；埔里農會之保證金，因稻
    穀加工設備工程於保固期間修理費用已超出保固金額，故無法退費；至於鹿港農
    會部分，則退費二萬八千八百四十五元，亦存入破產人設於亞太商業銀行之帳戶
    內。綜上，破產財團現有之財產包括銀行存款十三萬三千一百三十八元及現金一
    萬五千五百四十二元，合計為十四萬八千六百八十元。而破產財團支出郵票費八
    千三百元、登報費八百元、存出保證金申請書郵費一百一十七元、破產管理人之
    開庭差旅費一萬元、委任律師擔任光正公司對破產人提出請求回復原狀等事件之
    訴訟代理人費用五萬元、破產管理人報酬十萬元及委任陳俊華會計師編製破產資
    產檢查報告書之二萬元，合計應支出之破產財團費用為十八萬九千二百一十七元
    ，破產財團之財產顯然不敷清償財團費用。為此，爰依破產法第一百四十八條之
    規定，聲請裁定宣告破產終止。
二、按破產宣告後，如破產財團之財產不敷清償財團費用及財團債務時，法院因破產
    管理人之聲請，應以裁定宣告破產終止，破產法第一百四十八條定有明文。而所
    謂破產財團，係指(一)、破產宣告時屬於破產人之一切財產，及將來行使之財產請
    求權，(二)、破產宣告後，破產終結前，破產人所取得之財產，但專屬於破產人本
    身之權利及禁止扣押之財產，不屬於破產財團；財團費用則指(一)、因破產財團之
    管理、變價及分配所生之費用，(二)、因破產債權人共同利益所需審判上之費用，
    (三)破產管理人之報酬，破產法第八十二條、第九十五條，亦有規定。
三、經查，破產人於九十年五月二十二日向本院聲請宣告破產時，有如附件資產負債
    表所示之財產，業經明輿聯合會計師事務所會計師陳俊華檢查屬實，製有破產人
    之破產資產檢查報告書一份在卷可憑。其中：
  (一)、現金部分為一萬零八百二十一元。
  (二)、銀行存款雖有四萬五千八百零七元，惟萬通商業銀行之存款遭轉帳、扣款，僅
      餘一百二十五元；土地銀行部分，截至九十一年十二月二十一日止，尚有存款
      餘額二千零九十二元；其他如彰化商業銀行等存款餘額合計為一萬五千六百五
      十九元，均已提領為現金（按：扣除支付向農會申領存出保證金之郵票費用一
      百一十七元後，尚餘一萬五千五百四十二元），故銀行存款部分，共計為一萬
      七千八百七十六元（見本院卷二第七七至八一頁）。
  (三)、應收票據有二張，分別係三商人壽及光正公司所簽發，面額各為三萬一千三百
      一十三元及一百四十六萬五千元之支票二紙。其中三商人壽之票款已經收回，
      而光正公司所簽發之支票，業經破產人於破產前持向訴外人翁淑綢票貼現金，
      此經證人翁淑綢到庭結證屬實，並有上開支票附卷可按（見本院卷二第四七、
      五○頁）。
  (四)、固定資產部分：土地、房屋及建築分別坐落雲林縣虎尾鎮○○段四五三之八、
      林內鄉林內七五之二四、西螺鎮○○○段三塊厝小段二一六四地號及其上之一
      四四建號建物，係登記於甲○○及林淑玲名下，並非登記於破產人名下，非屬
      破產財團，且均設定最高限額抵押權予他人，有上開土地及建物登記謄本在卷
      可佐（見本院卷二第一○九至一一七頁）。其中四三五之八及二一六四地號土
      地，亦經債權人向本院聲請強制執行，均已拍定分配完畢；而七五之二四地號
      土地因林淑玲積欠合作金庫銀行股份有限公司（下稱合作金庫）借款一百九十
      萬元未還，合作金庫已向本院聲請對上開土地為強制執行；另建號一四四建物
      雖與四五三之八及二一六四地號土地一併執行，然因該建物之拍賣底價已不足
      清償第一順位抵押權人翁淑綢之債權六百萬元，因拍賣無實益而未續行拍賣等
      情，業經本院調閱本院九十年度執字第三四五九號及九十二年度執字第一五六
      ○號執行卷宗核閱屬實。
  (五)、機械設備噴砂機一台，國瑞牌客貨兩用車、好馬牌柴油貨車、柴油貨車各一輛
      ，及辦公傢俱、電腦設備等，或為債權人取走，或因遭不詳人士侵入竊取，現
      均已不知去向，無從追考，此經破產人之法定代理人甲○○及會計師陳俊華陳
      述在卷（見本院卷二第一五、一三○頁）。
  (六)、存出保證金有台中縣后里鄉農會（下稱后里農會）之二十三萬九千八百五十元
      、台中縣大安鄉農會（下稱大安農會）之十三萬四千七百六十元、南投縣埔里
      鎮農會（下稱埔里農會）之九萬八千九百七十三元及彰化縣鹿港鎮農會（下稱
      鹿港農會）之二萬八千八百七十五元，其中后里農會及埔里農會之存出保證金
      因破產人遲遲未對其出售之機械設備負修繕之義務，致使該會必須另請其他廠
      商修理及更換零件，所需費用均已超出保固金額，無法退費，此有后里農會九
      十一年三月二十九日后農會字第一○三○號及埔里農會九十一年四月十二日九
      十一埔農供字第一二四二號函在卷可明（見本院卷二第八二、八四頁）。大安
      農會則尚餘保固金七萬八千四百八十五元，鹿港農會退還之保固金有二萬八千
      八百四十五元，亦有大安農會九十一年四月二日安鄉農會字第○七五四號函及
      鹿港農會電匯之存摺附卷可參（見本院卷二第八三、八五頁）。
  (七)、至於預付款項、暫付款、未攤銷費用均係指已經支出，但尚未於該年度攤銷之
      費用；而進項稅額係依營業稅法規定，可用來抵稅之額度；另存出保證票據係
      破產人所簽發，提供客戶當作保證之票據，均非有實質之財產存在。
  (八)、綜上所述，本件破產宣告後，破產財團之財產總計為一十六萬七千三百四十元
      。
四、而已支出之財團費用有：宣告破產及召開債權人會議所支出之刻印、郵票、登報
    及支付命令聲明異議費用，共計一萬九千一百六十九元（計算式：200＋45＋340
    ＋6800＋684＋2000＋7800＋500＋800＝19169，見本院卷二第七○至七六、八八
    至九○頁）；申請存出保證金之郵費一百一十七元（見本院卷二第八一頁）；委
    任朱子慶律師擔任光正公司對破產管理人所提出之請求回復原狀等民事訴訟之訴
    訟代理人費用五萬元（見本院卷二第一○一至一○七頁）；委任明輿會計師事務
    所陳俊華會計師製作破產人之破產資產檢查報告書之費用二萬元（見本院卷二第
    一○八頁）；本院依職權裁定破產管理人之報酬八萬元；及本件破產事件徵收之
    裁判費為一千二百元，合計已支出之財團費用為一十七萬零四百八十五元。雖破
    產管理人另主張於九十一年四月一日及九十二年二月二十日之開庭差旅費一萬元
    ，惟此部分無任何書面文件可資證明，應予剔除。
五、綜上所述，足認本件破產宣告後，破產財團之財產已不敷清償財團費用，則其他
    破產債權更無法受償，破產程序之進行已無必要，經核聲請人之聲請與前述規定
    相符，應予准許，爰裁定如主文。
中      華      民      國    九十二    年      七      月     十八     日
                                    臺灣雲林地方法院民事第二庭
~B法      官  蔡碧蓉
右為正本係照原本作成。
如對本裁定抗告須於裁定送達後十日內向本院提出抗告狀（須附繕本）。
中      華      民      國    九十二    年      七      月     十八     日
~B法院書記官  張瑛瑢


司法院資訊處製作；財團法人民間司法改革基金會備份。
